【裁判字號】    99,抗,329
【裁判日期】    991115
【裁判案由】    訴訟救助
【裁判全文】
臺灣高等法院高雄分院民事裁定           99年度抗字第329號
抗  告  人  甲○○
上列抗告人因與相對人乙○○等2 人間請求侵權行為損害賠償事
件聲請訴訟救助，對於民國99年10月4 日臺灣高雄地方法院99年
度審救字第96號所為裁定提起抗告，本院裁定如下：
    主  文
抗告駁回。
抗告訴訟費用由抗告人負擔。
    理  由
一、抗告意旨略以：財產歸屬清單記載伊有1 部1992年自小客車
    ，但伊已註銷車牌，而伊自民國95年至98年均無所得資料，
    且名下無任何房地等不動產，健保費亦欠繳2 年多，應認伊
    確有窘於生活，且缺乏經濟信用之情形，而為無資力之人云
    云。
二、按當事人無資力支出訴訟費用者，依民事訴訟法第107 條規
    定，法院固應依聲請准予救助，惟此項請求救助之事由，依
    同法第109 條第2 項、第284 條之規定，應提出能即時調查
    之證據以釋明之。
三、抗告人提起高雄地院99年度補字第1273號損害賠償事件，請
    求相對人各給付新台幣（下同）80萬元，應徵第一審裁判費
    1 萬6840元，抗告人向原法院聲請訴訟救助，固據提出財政
    部高雄市國稅局98年度綜合所得稅各類所得資料清單、財產
    歸屬資料單、積欠健保費控卡（鎖卡）証明及存摺資料（原
    審卷6 至10頁），以釋明其無資力支出訴訟費用之主張。惟
    查：聲請人民事起訴狀及聲請訴訟救助狀未載其住居所地址
    ，以其租用高雄郵政信箱61之20號，做為送達處所，並載明
    其行動電話號碼以供連絡（原審卷1 頁、99年度補字1272卷
    1 頁），並未陳明其現住居所，而依相對人提出之上開財產
    歸屬資料清單記載其地址為高雄市苓雅區戶政事務所，依該
    財產歸屬資料清單亦記載其有一部自小客車登記地址為高雄
    市○○區○○路187 號15樓之2 （原審卷7 頁），且該自小
    客車雖因未於95年4 月20日辦理車輛定期檢驗而註銷（本院
    卷5 頁），但其該車輛於98年仍記載為其所有，故仍供其所
    用，不因行政上已遭註銷而認該車輛已不存在。抗告人戶籍
    雖已遷至址苓雅區公所，但其以手機作為連絡工具。而其自
    小自客車所載之地址在高雄市○○區○○路187 號15樓之2
    （原審卷7 頁），與其刑事提起告訴相對人2 人後，檢察官
    所為之不起訴處分書所載之地址相同（99年度補字1273號卷
    15頁）。此外，抗告人另案主張自邢黃美香受讓107 萬9000
    元，提起多件訴訟，故抗告人所提出之存摺雖無存款或積欠
    健保費，但亦不能而據此認其無資力。綜上，抗告人其於起
    訴狀未顯示其實際住所，居住於非登記其名義下之他人房屋
    ，不論是基於使用借貸、租賃或其他原因，且以行動電話及
    租用郵政信箱對作為與他人連絡之工具，則他人於不知抗告
    人實際住所之下，仍願與之交往，足見其有相當之信用能力
    ；又其依有自邢黃美香受讓新台幣107 萬9000元債權之事實
    ，亦見其亦係有相當財力或信用，始得自他人處受讓債權。
    故抗告人所提之上開資料，尚不足以釋明其無資力支出訴訟
    費用之主張，其聲請訴訟救助，即屬無從准許。原裁定駁回
    抗告人之聲請，理由雖有不同，但結論仍無二致。抗告意旨
    指摘原裁定不當，求予廢棄，為無理由，應予駁回。
四、據上論結，本件抗告為無理由，依民事訴訟法第495 條之1
    第1項、第449條第2項、第95條、第78條，裁定如主文。
中    華    民    國    99    年    11    月    15    日
                            民事第六庭
                                審判長法官  許明進
                                法      官  徐文祥
                                法      官  李炫德
以上正本證明與原本無異。
如不服本裁定應於送達後10日內向本院提出再抗告狀（並按他造
當事人之人數附繕本），並繳納再抗告費新臺幣1,000 元。
再為抗告僅得以適用法規顯有錯誤為理由，並應委任律師為代理
人。如委任律師提起抗告者，應一併繳納抗告費。
中    華    民    國    99    年    11    月    15    日
                                書  記  官  盧雅婷
附註：
抗告人之配偶、三親等內之血親、二親等內之姻親，或抗告人為
法人、中央或地方機關時，其所屬專任人員具有律師資格並經法
院認適當者，亦得為第三審代理人。
抗告人或其法定代理人具有律師資格者及前項情形，應於提起抗
告或委任時釋明之。

司法院資訊處製作；財團法人民間司法改革基金會備份。
